【裁判字號】    92,上易,1797
【裁判日期】    920724
【裁判案由】    傷害
【裁判全文】
臺灣高等法院臺中分院刑事判決          民國九十二年度上易字第一七九七號
    上  訴  人  臺灣南投地方法院檢察署檢察官
    被      告  乙○○
右上訴人因被告傷害案件，不服臺灣南投地方法院中華民國九十二年七月二十四日第
一審判決（民國九十二年度易字第一九九號，起訴案號：臺灣南投地方法院檢察署民
國九十二年度偵字第四二三號），提起上訴，本院判決如左：
    主      文
上訴駁回。
    理      由
一、本案經本院審理結果，認第一審判決認被告之犯罪行為不能證明，而諭知被告無
    罪之判決，並無不當，應予維持，並引用第一審判決書記載之證據及理由（如附
    件）。
二、上訴人即檢察官在本院未提出其他不利於被告之證據，其上訴意旨仍執陳詞，認
    被告應成立傷害罪，或過失傷害罪，指摘原判決不當。惟查代行告訴人之指述、
    診斷證明書、病歷表及工作出勤資料，均不能證明被告有傷害之犯行，已如原審
    判決理由所述，此外，亦無積極證據足資證明被告有何過失傷害之情事，被告之
    犯罪行為尚屬不能證明，檢察官上訴為無理由，應予駁回。
三、據上論斷，應依刑事訴訟法第三百六十八條、第三百七十三條，判決如主文。
本案經檢察官甲○○到庭執行職務。
中      華      民      國      九十二     年    十一     月   二十五   日
                                臺灣高等法院臺中分院刑事第九庭
                                      審判長法  官  陳  筱  珮
                                            法  官  趙  春  碧
                                            法  官  吳  重  政
右正本證明與原本無異。
不得上訴。
                                            書記官  林  育  德
中      華      民      國      九十二     年    十一     月   二十五   日
                                                                        Ｒ
臺灣南投地方法院刑事判決                          九十二年度易字第一九九號
    公  訴  人  臺灣南投地方法院檢察署檢察官
    被      告  乙○○  女  四十九歲（民國○○○年○月○日生）
                        住南投縣鹿谷鄉○○路一００號
                        身分證統一編號：Ｍ二一一二四八六號
右列被告因傷害案件，經檢察官提起公訴（九十二年度偵字第四二三號），本院判決
如左：
    主  文
乙○○無罪。
    理  由
一、公訴意旨略以：被告乙○○自民國九十一年六月二十日起，以每月新台幣一萬元
    之代價，在南投縣鹿谷鄉○○村○○路一００號住處，看護精神異常之被害人丁
    ○○，被告乙○○竟基於傷害之概括犯意，自不詳之日起，在不詳地點，毆打被
    害人丁○○成傷多次，九十一年十二月二十九日，被害人丁○○之父親丙○○及
    丁○○之姐鄭素真至乙○○上開住處探訪丁○○，發現被害人丁○○受有雙眼瘀
    傷等傷害，報警查獲，經向竹山秀傳醫院及鹿谷鄉農民診所調閱丁○○之病歷資
    料，查知九十一年八月十三日、九十一年十二月五日、九十一年十二月九日，被
    害人丁○○有外傷求診之紀錄，因認被告涉犯刑法傷害罪嫌。
二、按犯罪事實應依證據認定之，無證據不得推定其犯罪事實；又不能證明被告犯罪
    者，應諭知無罪之判決，刑事訴訟法第一百五十四條、第三百零一條第一項分別
    定有明文。次按事實之認定，應憑證據，所謂證據，須適於為被告犯罪事實之證
    明者，始得採為斷罪資料，如未能發現相當證據，或證據不足以證明，自不能以
    推測或擬制之方法以為裁判基礎；又認定不利於被告之事實，須依積極證據，苟
    積極證據不足為不利於被告事實之認定時，即應為有利於被告之認定，更不必有
    何有利之證據，最高法院五十三年臺上字第二七五０號、三十年上字第八一六號
    、四十年臺上字第八六號分別著有判例可資參照。再按告訴人之告訴，係以使被
    告受刑事追訴為目的，其指訴是否與事實相符，仍應調查其他證據，以資審認，
    必被害人所述被害情形，無瑕疵可擊，且就其他方面調查，又與事實相符，始足
    據為有罪判決之基礎。最高法院八十一年度台上字第三五三九號、八十三年度台
    上字第九八九號裁判可資參照。
三、檢察官認被告涉犯刑法傷害罪嫌，無非係以：(1)代行告訴人鄭素真指述明確，(2)
    有診斷證明書及竹山秀傳醫院病歷表在卷可稽，(3)被告於南投縣鹿谷鄉公所工作
    出勤資料等為憑。訊據被告乙○○堅詞否認右開犯行，辯稱：「我沒有打人，被
    害人是自己跌倒的，我當時還好心收留他（指被害人），因為他心神喪失，趁我
    外出工作時，他自己跌倒的，我當時不知道被害人被打，我是事後被一個老太太
    通知的。他的就診紀錄是我帶他去看醫生的。」等語，經查：
  （一）按刑法第二百七十七條第一項之傷害罪，以有傷害人之意思並發生傷害之行
        為及結果者始能成立。查卷附之丁○○受傷之診斷證明書、及竹山秀傳醫院
        病歷表等，上開證據，均僅可認定被害人丁○○起訴書所載之時日確有受傷
        等情，惟被害人丁○○之上開傷勢，係由何人所為，及以何方式造成。遍觀
        全部偵查案卷，又查無其他確切之證據足認被告乙○○有任何故意行為，造
        成被害人之傷害結果。
  （二）又代行告訴人鄭素貞雖指述係被告毆打被害人丁○○成傷，於偵查中陳稱「
        丁○○離開我們家到乙○○家開始，我就沒有見過他，在十二月二十九日（
        偵訊筆錄誤載為十二月九日）順道去鹿谷看他，然後，我想見我妹妹，乙○
        ○他交不出人來，說我妹妹到一間竹山廟裡，我去廟裡找不到我妹妹，我跟
        我父母又到乙○○家要人，結果乙○○打開房門，我妹妹才從裡面出來，出
        來情形如照片的情形一樣」一情，然為被告否認，且依證人張瑞昌於本院九
        十二年七月十八日審理時證稱：「（法官問：有無在九十一年十二月底到被
        告家，當時見到些什麼人？）答：我有去他家，日期我忘了，我當時看到一
        個女生，年約二十多歲，我認識這個女生，因我認識這個女生的爸爸，他爸
        爸請過我，當時我不知道這個女生為何在被告家，我當時有問被害人為何到
        被告家，被害人沒回答我，我當時不知道這個案件的發生，我是後來才知道
        的，這個女生發生這件事情的當天，我有看到這個被害人在鹿谷廣興國小圖
        書館那邊，見到二台機車上三個約國小六年級的男生正在打被害人，打被害
        人的頭，我看的不是很清楚，我看到時，我等到那三個男生跑掉後，我就過
        去，被害人跟我說他被鬼打到，後來被害人要我打電話給他爸爸，並要我打
        電話給乙○○，後來我就去找公用電話給乙○○，但被告家沒人接電話，後
        來我就打電話給警察，派出所電話也沒人接，後來我就走了。我記得當天是
        中午的時候。我看被害人被三個小孩打的那天事後，我還有跟被告出去唱歌
        。被害人被三個小孩打的那天，我當時看被害人身上有流鼻血及身上髒髒的
        ，有無其他的傷痕，我沒注意看，後來被害人怎樣我就不知道了。」等語，
        依上開證人所稱，則被害人曾於九十二年十二月二十九日遭不詳姓名之三位
        男生毆打，則是否造成被害人九十一年十二月三十日在彰化基督教醫院所診
        斷之「雙眼瘀傷及身體多處瘀傷」等傷害，亦未可知。至代行告訴人鄭素貞
        雖堅指稱本案確係被告所為，然其案發時並不在現場，是其所述被害人丁○
        ○遭被告毆打成傷之指訴是否屬實，不無可疑。
  （三）再檢察官雖以被告乙○○於偵查中所辯稱，「八月十三日和十二月九日這兩
        天，我在工作，不在家中，回來時看到丁○○跌倒」，嗣經向南投縣鹿谷鄉
        公所工作調閱被告乙○○之工作出勤資料，發現被告乙○○於前揭期日並無
        在南投縣鹿谷鄉公所之事實，足見被告乙○○前開辯詞，顯不可採，然此部
        分之證據，亦僅可證明被告所言係屬虛偽，然亦不能因此而率予認定被告該
        當於傷害罪之傷害行為之構成要件，
四、綜上，公訴人所舉之證據尚不足以證明被告乙○○犯罪，代行告訴人鄭素貞復未
    能提出其他確切之證據以佐其說，本院亦查無任何積極證據證明被告乙○○確有
    毆傷被害人丁○○之情事，揆諸前揭判例說明，亦難單憑代行告訴人鄭素貞唯一
    之指訴，即遽認被告乙○○有何公訴人所指之傷害犯行，不能證明被告乙○○犯
    罪，應依法諭知被告乙○○無罪之判決。
據上論斷，應依刑事訴訟法第三百零一條第一項，判決如主文。
本案經檢察官林佳裕到庭執行職務。
中      華      民      國      九十二      年    七    月    二十四    日
                                        臺灣南投地方法院刑事庭
                                            法  官  顏  淑  惠
右正本證明與原本無異。
如不服本判決，應於判決送達後十日內向本院提出上訴狀( 應附繕本 )。「切勿逕送
上級法院」。
                                            書記官
中      華      民      國      九十二      年    七    月    二十四    日
「告訴人或被害人對於判決如有不服具備理由請求檢察官上訴者，其上訴期間之計算
係以檢察官收受判決正本之日期為準」


司法院資訊處製作；財團法人民間司法改革基金會備份。
